【裁判字號】    97,簡上,1194
【裁判日期】    980123
【裁判案由】    毒品危害防制條例
【裁判全文】
臺灣板橋地方法院刑事判決            97年度簡上字第1194號
上  訴  人  甲○○
上列上訴人即被告因違反毒品危害防制條例案件，不服本院中華
民國97年8 月22日第一審簡易判決（97年度簡字第6590號，起訴
書案號：97年度毒偵字第5013號，經原審以97年度易字第2062號
受理繫屬，惟因被告於原審審理中認罪，原審乃改依簡易程序併
分案為97年度簡字第6590號續行審理，且將前開原依通常訴訟程
序進行之97年度易字第2062號案件報結），提起上訴，本院管轄
第二審之合議庭判決如下：
    主    文
上訴駁回。
    事    實
一、甲○○前於民國95年間，因施用毒品案件，經本院以95年度
    毒聲字第1606號裁定送勒戒處所施以觀察、勒戒後，因認無
    繼續施用毒品傾向，於95年10月25日執行觀察勒戒完畢釋放
    出所，該次施用毒品犯行並由臺灣板橋地方法院檢察署檢察
    官以95年度毒偵字第4779號為不起訴處分確定；又於96年間
    ，因過失傷害案件，經本院以96年度交易字第454 號判決判
    處拘役20日確定；另於96年間，因施用毒品案件，經本院以
    96年度簡字第7970號判決判處有期徒刑3 月確定，前開所處
    拘役、徒刑經接續執行後，於97年8 月7 日執行完畢出監；
    詎仍未知所戒慎，於95年10月25日接受觀察、勒戒執行完畢
    釋放後5 年內之97年4 月15日晚上某時許，在台北縣新莊市
    ○○路某友人住處內，基於施用第二級毒品甲基安非他命之
    犯意，以不詳方式，施用第二級毒品甲基安非他命1 次；嗣
    於97年4 月17日18時40分許，在台北縣中和市○○路181 巷
    19號5 樓，因前開過失傷害案件經本院所判處之拘役20日，
    未到案接受執行，由臺灣板橋地方法院檢察署檢察長發佈通
    緝在案而為警緝獲後，甲○○且同意接受員警採尿，其尿液
    檢體經警送驗後，呈甲基安非他命陽性反應。
二、案經台北縣政府警察局永和分局報告台灣板橋地方法院檢察
    署檢察官偵查後起訴。
    理    由
壹、程序方面：
一、被告經合法傳喚，無正當理由未於審判期日到庭，爰依刑事
    訴訟法第371 條規定，不待其陳述，由檢察官一造辯論而逕
    行判決。
二、證據能力：
(一)、有爭執部分：（上訴人即被告於97年4 月17日、97年5 月23
    日警詢供述之證據能力）
    按被告之自白，非出於強暴、脅迫、利誘、詐欺、疲勞訊問
    、違法羈押或其他不正之方法，且與事實相符者，得為證據
    。被告陳述其自白係出於不正之方法者，應先於其他事證而
    為調查。刑事訴訟法第156 條第1項 、第3 項分別定有明文
    ；茲被告雖辯稱略以：警方係以逮捕通緝犯之際，為充業績
    ，誘導（利誘）稱有毒品前科，驗尿後，簽了就放回去，我
    們會替你向法院判緩刑的，結果簡易判決5 月徒刑，於警方
    詢問時，不給打電話，至使無選任辯護人之機會及得請求調
    查有利之證據之時間機會權利，全程不連續錄音云云；然查
    ：
、被告前於96年間，因過失傷害案件，經本院以96年度交易字
    第454 號判決判處拘役20日確定後，未到案接受執行，因由
    臺灣板橋地方法院檢察署檢察長發佈通緝在案，嗣於97年4
    月17日18時40分許，在台北縣中和市○○路181 巷19號5 樓
    為警緝獲，併於同日19時30分許，在台北縣政府警察局永和
    分局警備隊接受警詢等情，經被告於警詢中供認明確，且有
    台灣高等法院被告前案紀錄表在卷可參，是被告供稱於前揭
    時地，因另案通緝中，為警緝獲嗣接受警詢，固堪認屬實。
、惟被告於97年4 月17日18時40分許，在台北縣中和市○○路
    181 巷19號5 樓，因他案通緝中為警緝獲到案後，於同日19
    時30分許，在台北縣政府警察局永和分局警備隊接受警詢時
    ，員警依被告前科資料得悉被告自95年至97年間，有施用毒
    品前科紀錄，乃詢問被告於遭通緝期間有無再行施用毒品，
    被告表示並無此行為，員警乃詢問是否願意接受採尿，被告
    表明可以，因沒有施用毒品怎樣驗都可以，員警遂於是日對
    被告採尿，當時是被告自己願意接受採尿，並沒有員警對被
    告說採尿1 下沒關係，若驗出來有施用毒品陽性反應，也可
    以跟法院請求緩刑，所以被告才接受採尿的情形，且其後員
    警依被告之驗尿報告呈現甲基安非他命陽性反應，乃再於97
    年5 月23日前往台灣台北監獄台北分監詢問被告於上揭時地
    通緝到案前有無再行施用毒品行為，被告方始坦承曾於到案
    前另有施用安非他命，而此刻也不可能有員警會跟被告說，
    如果被告承認施用毒品，會跟法院請求緩刑，因為有就有，
    沒有就沒有，不需要如此等情，經本案承辦員警張正忠於本
    院審理中結證綦詳在卷（見本院97年12月30日訊問筆錄）；
    而被告於97年4 月17日18時40分許，在台北縣中和市○○路
    181 巷19號5 樓為警緝獲嗣接受警詢時，乃供稱：（你今日
    〈17〉因何事來所製作筆錄？是否自願至本隊驗尿？）我因
    我有毒品前科，所以我自願接受警方驗尿（你是否曾經接受
    毒品勒戒及強制戒治處分？）我有接受強制戒治處分1 次（
    何時、何地強制勒戒？是否有遭處徒刑？）我是在96年4 、
    5 月日期我不記得了，在土城看守所1 個多月，有判刑3 個
    月〈安非他命〉，96年6 月從土城看守所出獄（你最近是否
    有施打〈吸食〉毒品？於何處）沒有（以上所言是否屬實？
    有無補充意見？）屬實，沒有等語；嗣被告另於97年5 月23
    日16時15分許，在台灣台北監獄台北分監接受警詢，乃供稱
    ：（你因有毒品前科，在97年4 月17日19時30分許，於永和
    分局警備隊自願接受本隊採尿送驗是否正確？）正確（你最
    近1 次施打〈吸食〉毒品？於何時？何處？）97年4 月11日
    晚上9 至10點左右，在台北縣新莊市○○路上1 個朋友家等
    語；此有台北縣政府警察局永和分局97年11月18日北縣警永
    偵字第0970039534號函暨該函所附被告先後於97年4 月17日
    、97年5 月23日，2 次接受警詢之警詢筆錄附於本院卷可憑
    ；細譯被告上揭2 次警詢筆錄中，其於第1 次警詢（97年4
    月11日）中，乃否認通緝期間有何施用毒品犯行，並就接受
    警方驗尿之緣由，自承乃因有毒品前科，所以自願接受警方
    驗尿，惟嗣於第2 次警詢（97年5 月23日）中，方始坦認有
    施用毒品犯行，此情核與證人即本案承辦員警張正忠前揭證
    述被告為警緝獲當下，乃否認於通緝期間另有施用毒品犯行
    ，員警乃詢問是否願意接受採尿，被告表明可以，並稱因沒
    有施用毒品怎樣驗都可以，員警遂於是日對被告採尿，嗣經
    警依被告之驗尿報告呈現甲基安非他命陽性反應，員警遂再
    至台灣台北監獄台北分監詢問被告於上揭時地通緝到案前有
    無再行施用毒品行為，被告方始坦承曾於到案前另有施用安
    非他命等情，俱屬相符，顯見證人前開證述被告通緝到案時
    ，並沒有員警對被告說採尿1 下沒關係，若驗出來有施用毒
    品陽性反應，也可以跟法院請求緩刑，所以被告才接受採尿
    的情形，而被告第2 次接受警詢時，也不可能有員警會跟被
    告說，如果被告承認施用毒品，會跟法院請求緩刑，因為有
    就有，沒有就沒有，不需要如此等情，洵屬有據；參酌茍員
    警於被告之第1 次警詢筆錄中曾對被告以前詞誘騙，被告並
    因此方始接受採尿，則被告既已受騙於員警所佯稱會替被告
    向法院判緩刑之說詞，被告又何須於該第1 次警詢中雖接受
    驗尿然仍否認有施用毒品犯行？再者，對照被告上開2 次警
    詢筆錄伊始，員警均對被告告知因涉嫌毒品案，於受詢問時
    ，得行使下列權利：一得保持沉默，無須違背自己之意思而
    為陳述二得選任辯護人三得請求調查有利之證據等情，此有
    前揭台北縣政府警察局永和分局97年11月18日北縣警永偵字
    第0970039534號函所附被告上開2 次警詢筆錄在卷可參，是
    被告以前詞置辯，容悖事理，復與事證未合，自難採信；況
    被告於前述第1 次警詢中，乃否認於通緝期間有何施用毒品
    犯行，即其並未自白施用毒品犯行，當無所謂因員警之利誘
    而自白犯行可言；此外，被告於遭緝獲斯時接受員警採尿，
    其尿液檢體經警送驗後，確呈甲基安非他命陽性反應，亦有
    偵查卷附之台北縣政府警察局永和分局查獲違反毒品危害防
    制條例犯嫌代碼對照表、台灣檢驗科技股份有限公司97年5
    月14日濫用藥物檢驗報告等補強證據在卷可憑，本院復查無
    被告之警詢供述，有何其他遭受不正取供情事，而被告於97
    年5 月23日之警詢自白，且有與之相符之前述補強證據可佐
    ，自堪認被告之警詢自白具有證據能力。
、次按除急迫情況並經記明筆錄者外，訊問被告時應全程連續
    錄音，必要時並應全程連續錄影，刑事訴訟法第100 條之2
    準用同法第100 條之1 第1 項定有明文；所謂未全程連續錄
    音，其情形包含自公權力拘束（如逮捕、拘提等）之時起即
    未錄音；筆錄記載之詢問時間較長，而實際錄音之時間較短
    ；錄音內容含混雜亂而難聽辨；筆錄部分內容因操作失當而
    遭消音或覆蓋，及錄音內容中間或部分有暫停錄音等各情形
    在內。考其立法目的，在於建立詢問筆錄之公信力，旨在輔
    助筆錄之不足，並擔保詢問程序之合法正當，亦即在擔保被
    告對於詢問之陳述，係出於自由意思及筆錄所載內容與其陳
    述相符，如被告之陳述係基於自由意思而非出於不正之方法
    ，且其陳述與事實相符，縱令對之詢問時未經全程錄音，或
    事後無法提出錄音帶以供法院勘驗比對，致公務員實施詢問
    程序不無瑕疵，惟仍難謂其供述之筆錄，當然無證據能力（
    最高法院93年度台上字第1721號、93年度台上字第4525號、
    96年度台上字第5115號、96年度台上字第5717號判決意旨參
    照）；茲被告雖另辯稱其警詢陳述未全程錄音云云，然被告
    之警詢供述，查無其受不正取供情事，且細譯被告於97年5
    月23日之警詢中，甚且陳稱上述筆錄為自由意識下所為陳述
    ，以上所言實在等語，復於該份調查筆錄內簽名捺印，此有
    上開調查筆錄可稽，而被告於原審中併為認罪陳述，於原審
    詢問對於被告之警詢供述之證據能力及本件之量刑之意見時
    ，除表示同意將被告之警詢供述作為證據外，併請法院從輕
    量刑等語在卷（見本院97年度易字第2062號卷第15、16頁）
    ，俱徵被告於上述第2 次警詢中之自白，係出自於其自由意
    思之陳述，是被告之警詢陳述既係基於自由意思而非出於不
    正之方法，且其自白陳述有施用甲基安非他命犯行復有濫用
    藥物檢驗報告等補強證據可認確與事實相符，縱令員警對之
    詢問時未予全程錄音，惟權衡施用毒品，除足以戕害施用者
    之身心外，併易滋生其他犯罪，惡化治安，嚴重損及公益等
    公共利益之維護及被告基本人權之保障，暨參酌前揭最高法
    院判決意旨，本院認被告上述警詢自白供述之筆錄，仍具有
    證據能力，併此敘明。
(二)、無爭執部分：
    除前開有爭執部分之證據外，本案以下所援用之證據，檢察
    官、被告迄於本院言詞辯論終結前均無異議，且本院審酌該
    等證據作成之情況，並無違法取證或陳述人非基於自由意願
    所為陳述之瑕疵，認為均適於為本案認定事實之依據，依刑
    事訴訟法第159 條之5 第2 項之規定，均有證據能力。
貳、實體部分：
一、認定犯罪事實所憑之證據及理由：
(一)、被告於本件為警查獲前確有施用第二級毒品甲基安非他命之
    犯罪事實業據被告於上揭所述之第2 次警詢、原審審理中坦
    認不諱，而被告為警緝獲後，接受員警採尿，其尿液檢體經
    警送驗後，呈甲基安非他命陽性反應，亦有台北縣政府警察
    局永和分局查獲違反毒品危害防制條例犯嫌代碼對照表、台
    灣檢驗科技股份有限公司97年5 月14日濫用藥物檢驗報告等
    在卷可參，俱徵被告前述自白，應與事實相符，可以採信。
(二)、次按觀察、勒戒或強制戒治執行完畢釋放後，5 年內再犯施
    用第一、二級毒品之罪者，檢察官應依法追訴，毒品危害防
    制條例第23條第2 項定有明文；查被告前於95年間，因施用
    毒品案件，經本院以95年度毒聲字第1606號裁定送勒戒處所
    施以觀察、勒戒後，因認無繼續施用毒品傾向，於95年10月
    25日執行觀察勒戒完畢釋放出所，該次施用毒品犯行並由臺
    灣板橋地方法院檢察署檢察官以95年度毒偵字第4779號為不
    起訴處分確定等情，有臺灣高等法院被告前案紀錄表在卷可
    稽，是被告於前開觀察勒戒執行完畢釋放後5 年內，再犯本
    件施用毒品案件，亦甚明確，綜上，本件事證已明，被告犯
    行堪以認定。
二、應適用之法律及維持原審判決之理由：
(一)、按甲基安非他命係屬毒品危害防制條例第2 條第2 項第2 款
    所規定之第二級毒品，是核被告本件所為，係犯同條例第10
    條第2 項之施用第二級毒品罪；其施用前持有第二級毒品甲
    基安非他命之低度行為，為其後施用之高度行為所吸收，不
    另論罪。
(二)、原審同此認定，併以被告犯行明確，審酌被告施用毒品，足
    以戕害其身心，滋生其他犯罪，惡化治安，嚴重損及公益，
    且被告前曾因施用毒品，經觀察勒戒執行完畢及刑事判決，
    仍未戒斷其施用毒品之惡習，竟再為本件施用毒品犯行，顯
    見其意志力薄弱而無悔改之意，然考量施用毒品係屬自戕行
    為，對他人法益尚無具體危害，及其犯後坦承犯行，態度尚
    稱良好等一切情狀，就被告本件犯行量處有期徒刑5 月，並
    依刑法第41條第1 項前段規定諭知如易科罰金之折算標準，
    其認事用法，俱無不合，量刑亦無裁量逾越或濫用之情事，
    被告於上訴狀中以前詞置辯，為無理由，應予駁回。
據上論斷，應依刑事訴訟法第455 條之1 第1 項、第3 項、第36
8 條、第364 條、第371 條，判決如主文。
本案經檢察官郭季青到庭執行職務。
中    華    民    國    98    年    1     月    23    日
                  刑事第十七庭    審判長法  官  許必奇
                                        法  官  鄧雅心
                                        法  官  陳明偉
以上正本證明與原本無異
本件不得上訴
                                        書記官  陳玉心
中    華    民    國    98    年    1     月    23    日
附錄本案論罪科刑法條全文：
毒品危害防制條例第10條
施用第一級毒品者，處 6 月以上 5 年以下有期徒刑。
施用第二級毒品者，處 3 年以下有期徒刑。


司法院資訊處製作；財團法人民間司法改革基金會備份。
